【裁判字號】    89,交易,132
【裁判日期】    900328
【裁判案由】    過失傷害
【裁判全文】
臺灣彰化地方法院刑事判決                        八十九年度交易字第一三二號
    公  訴  人  臺灣彰化地方法院檢察署檢察官
    被      告  乙○○
    被      告  甲○○
右列被告等因過失傷害案件，經檢察官提起公訴（八十九年度偵字第三０四八號），
本院判決如左︰
    主      文
乙○○因過失傷害人，累犯，處有期徒刑參月，如易科罰金，以參佰元折算壹日。
甲○○從事業務之人，因業務上之過失傷害人，處有期徒刑參月，如易科罰金，以參
佰元折算壹日。
    事      實
一、甲○○係營業大貨車之司機，為從事駕駛業務之人，於民國八十八年十月四日凌
    晨二點三十分許，駕駛車牌號碼ＪＧ─一一三號曳引車，沿限制時速四十公里之
    福興鄉○○路由南往北行駛，行至彰化縣福興鄉○○村○○路八十號前，因懷疑
    車輛故障，即停於路旁邊線內並下車檢查，於進入快車道檢查時，理應注意有無
    往來車輛，不得在道路上阻礙交通。適有乙○○（曾有賭博、傷害前科，前於八
    十一年間因殺人未遂案件，經台灣最高法院判處有期徒刑七月確定，另與竊佔罪
    合併執行結果，於八十八年八月四日執行完畢）駕駛Ｙ五─四九三六號自用小客
    車沿該路同向行駛，明知駕駛人不得超速行車，且應注意車前人車狀況，避免危
    險發生。而依當時情形，又無不能注意之情形，竟疏於注意，甲○○未注意後方
    來車即往該路北向外側慢車道檢查輪胎，乙○○以時速約六十公里速度行駛，並
    未注意車前甲○○站於外側快車道檢查車輛，致乙○○發現甲○○站於外側快車
    道時，小客車為閃避甲○○而向右方閃避因而撞擊前車，致乙○○因此受有胸部
    挫傷、右臂擦傷，甲○○則受有頭部外傷、腦水腫、右下肢脛骨及腓骨骨折。
二、案經甲○○、乙○○訴請彰化縣警察鹿港局分局報請臺灣彰化地方法院檢察署檢
    察官偵查起訴。
    理    由
一、訊據被告甲○○對於右揭犯罪事實坦承不諱，被告乙○○對於在右揭時地以時速
    約六十公里駕駛汽車致閃避不及而撞及被告甲○○及被告甲○○之貨車等事實自
    白不諱，惟另外辯稱被告甲○○之車尾輪子有斜放至路面邊線外，且未開車燈及
    未擺放故障標誌云云。惟查本件車禍發生時間為凌晨二點三十分許，被告乙○○
    於本院審理中又自承當時視線不佳，則被告乙○○又何能看見ＪＧ─一一三號曳
    引車車尾有無斜放至路面邊線外？且被告甲○○之曳引車子確實停放於路面邊線
    內，當時並有開車燈等情，亦道路交通事故調查報告表及現場照片五張附卷可稽
    ；另經證人即現場處理員警江明常到庭證稱曳引車之車燈均開著等語；況且被告
    甲○○被撞後傷勢嚴重，昏迷不醒，自無可能被撞後又去移動曳引車之位置及開
    啟車燈。此外，本件被告乙○○係因突然見到被告甲○○始向右閃避而撞擊曳引
    車，並非因被告甲○○未擺放故障標誌而致被告乙○○之車子直接撞擊曳引車，
    況且被告甲○○之曳引車係完全放置於路面邊線外，而被告被告乙○○之車子係
    駕駛於外側快車道，若被告甲○○未站於外側快車道阻礙交通，被告乙○○之車
    子並不會直接撞擊曳引車，故本件車禍之發生與被告甲○○有否擺放故障標誌並
    無必然之因果關係。是被告乙○○所辯，尚難採信。另有醫院診斷證明書六紙附
    卷可稽。按汽車駕駛人不得超速行車，且應注意車前人車狀況，避免危險發生；
    又行人於進入快車時，應注意有無往來車輛，不得在道路上阻礙交通，道路交通
    安全規則第九十三條第一項、第九十四條第三項、第一百三十三條分別定有明文
    。被告二人自應注意上述道路交通安全規定，而依當時路況又無不能注意之情形
    ，竟疏不注意為之，以致肇事，致二人分別受傷，被告二人自皆有過失。而本件
    經送台灣省彰化縣區行車事故鑑定委員會鑑定，亦認定被告二人皆有過失，亦有
    該會八十九年六月二十七日彰鑑字第八九二五二號函附鑑定意見書一份在卷可憑
    。至上開鑑定報告內雖認定「被告乙○○未注意車前狀況閃避失當為肇事主因，
    而被告甲○○在車道內檢查車輛未注意安全，為肇事次因」，惟查上開鑑定報告
    之結果僅供本院參考，並無拘束本院之效力，又被告甲○○檢查車輛時所站之位
    置為外側外快道，且外側快車道之路權應屬被告乙○○所有，故本院認被告甲○
    ○站於外側外快道檢查車輛未注意安全阻礙交通始應為肇事主因，至於被告乙○
    ○超速行駛應為肇事次因。又被告二人之受傷皆因本件車禍肇事而引起，自有因
    果關係，被告二人過失傷害犯行，堪以認定。
二、核被告乙○○所為係犯刑法第二百八十四條第一項前段之普通過失傷害罪，被告
    甲○○於車禍發生當時為曳引車司機，為從事業務之人，所為係犯同條第二項前
    段之業務過失傷害罪。又被告乙○○曾有賭博、傷害等前科，前於八十一年間又
    因殺人未遂案件，經台灣最高法院上訴駁回判處有期徒刑七月確定，另與竊佔罪
    合併執行有期徒刑七年六月，並於八十八年八月四日執行完畢，其於五年內再犯
    本件有期徒刑以上之罪，為累犯，應法應加重其刑。爰審酌被告二人過失程度之
    輕重，被告二人所受傷害之程度、犯罪後態度及迄未達成和解等情，分別量如主
    文所示之刑，並諭知易科罰金折算標準，以資懲戒。
據上論斷，應依刑事訴訟法第二百九十九條第一項前段、刑法第二百八十四條第一項
前段、第二項前段、第四十七條、第四十一條第一項，罰金罰鍰提高標準條例第一條
前段、第二條，判決如主文。
本案經檢察官盧永盛到庭執行職務。
中      華      民      國      九十      年      三    月    二十八    日
                                臺灣彰化地方法院刑事第三庭
          法      官  詹  秀  錦
右正本證明與原本無異。
如不服本判決，應於判決送達後十日內向本院提出上訴狀( 須附繕本 )。
告訴人或被害人對於判決如有不服具備理由請求檢察官上訴者，其上訴期間之計算係
以檢察官收受判決正本之日期為準。
                                    法院書記官  謝  志  鑫
中      華      民      國      九十      年      三    月    三十      日
刑法第二百八十四條
因過失傷害人者，處六月以下有期徒刑、拘役或五百元以下罰金。致重傷者，處一年
以下有期徒刑、拘役或五百元下罰金。
從事業務之人，因業務之過失傷害人者，處一年以下有期徒刑、拘役或一千元以下罰
金。致重傷者，處三年以下有期徒刑、拘役或二千元以下罰金。


司法院資訊處製作；財團法人民間司法改革基金會備份。
